最　高　行　政　法　院　判　決　　　　　　　　　九十一年度判字第一二九九號
　　再 審原 告　甲○○
　　再 審被 告　財政部臺北市國稅局
　　代　表　人　張盛和
右當事人間因綜合所得稅事件，再審原告對於中華民國八十八年六月十一日本院八十
八年度判字第二四八三號判決，提起再審之訴。本院判決如左：
　　主  文
再審之訴駁回。
再審訴訟費用由再審原告負擔。
　　事  實
緣再審原告民國八十年度綜合所得稅結算申報，漏報取自國防部中山科學研究院（以
下簡稱中科院）之薪資所得計新台幣（下同）四一六、○四○元，被告乃核定補徵稅
額五二、五三五元。再審原告不服，就上開薪資所得部分，循序提起行政訴訟，為本
院八十八年度判字第二四八三號判決（下稱原判決）駁回。再審原告以原判決有修正
前行政訴訟法第二十八條第十款（相當於現行行政訴訟法第二百七十三條第一項第十
三款下同）再審事由，對之提起再審之訴，茲摘敘兩造訴辯意旨如次：
再審原告起訴意旨及補充理由略謂︰依財政部八十五年十二月五日台財稅八五一九二
八○九號函文第二之（三）條內容，可證在八十二年以前政府並未寄發中科院員工系
爭研究加給及技術津貼之所得扣繳憑單，因此本案為政府之施政行為，不可歸責於再
審原告。此政府機關間所爭議「研究加給及技術津貼」應否繳稅問題，應於爭議定案
後，以行政法規範錯誤之行政機關；至政府與員工間之契約行為，則應以行政命令不
溯及既往之方式處理，不宜以稅法條文將中科院員工視為逃漏稅，是原處分顯有違法
。爰請求行言詞辯論，並請判決廢棄原判決、撤銷一再訴願決定與原處分，命再審被
告向再審原告退還違法徵收之本金、利息及滯納金等語。
再審被告答辯意旨略謂︰一、查中科院之預算雖分別依計畫編列人事費支應其員工之
各項給與，但實際上領受「品位加給」或「技術津貼」之非軍職人員，無論配屬之單
位參與不同計畫，悉依該院所訂「科技人員品位加給支給標準」、「技術員薪給標準
表」之等級，每月按職級定額領取「品位加給」或「技術津貼」，該院與其聘僱人員
之約定事項亦載明所指薪給，除實物代金及眷補費外，包括全部給與，是以該院非軍
職人員所領受之「品位加給」或「技術津貼」，核屬其在職務上或工作上因提供勞務
所取得之報酬；另財政部臺灣省北區國稅局於八十二年間曾派員前往該院現場瞭解結
果，該院支付非軍職人員之「品位加給」及「技術津貼」係採按月給付方式，並非按
研究計畫個案給付，復經中科院八十一年十一月三日八十一訓誠字第一六八七三號函
致該局說明該院各類薪資扣繳所得狀況：「本院於年度開始即訂有各項研究計畫，並
按照研究計畫逐月實施。各項研究計畫除一般經費外，為獎勵科技人員竭盡心智參與
研發工作，另編列研發人員研究補助費及技術津貼。為便利作業，研發人員研究補助
費係按月發放方式，再經由成本歸戶手續，回歸計畫預算內（研究補助費採個案給付
，必將增加人力及作業之負擔，不符經濟效益）」等語，足見中科院給付非軍職員工
之「品位加給」及「技術津貼」之所得，屬經常性補助費給與，且依職級按月定額支
付，為提供勞務所取得之報酬，依行為時所得稅法第四條第八款但書及第十四條第一
項第三類之規定，核非免稅之研究補助費所得，乃屬應課稅之薪資所得，殆無疑義。
又本件原核定發單補徵稅款，並未逾前揭稅捐稽徵法第二十一條所定核課期間，所稱
基於信賴信益不宜追溯補徵等節，殊無足採。至再審原告主張各節，業經大院前審判
決詳為審酌予以論駁在案，並無適用法規錯誤之情形，再審原告仍執前詞反覆訴求，
殊難謂為有理由，又其以原判決「適用法規錯誤」之理由，提起再審之訴，亦僅為再
審原告於法律上見解之歧異，要難符合行政訴訟法第二十八條第一款規定之要件，是
所訴核不足採。請判決駁回再審原告之再審之訴等語。
　　理  由
按行政訴訟法當事人對本院之判決提起再審之訴，必須具有行政訴訟法第二十八條所
列情形之一者，使為得之。上開法條第十款（即修正後行政訴訟法第二百七十三條第
一項第十三款）所謂當事人發見未經斟酌之重要證物者，係指該證物在前訴訟程序時
業已存在，而為當事人所不知或不能使用，今始知悉或得予利用者而言，且以如經斟
酌可受較有利益之裁判者為限，始得據以提起再審之訴。本件再審原告於為八十年度
綜合所得稅結算申報後，再審被告以其漏報取自中科院之薪資所得四一六、○四○元
，乃核定補徵稅款五二、五三五元。再審原告不服，循序提起行政訴訟。本件原判決
認：「中科院之預算雖分別依計畫編列人事費支應員工之各項給與，但實際上領受『
品位加給』或『技術津貼』之非軍職人員，無論配屬之單位參與不同計畫，均依該院
所訂『科技人員品位加給支給標準表』、『技術員薪給標準表』之等級，每月按級定
額領取科技品位加給或技術津貼。且該院與其聘僱人員之約定事項亦載明所指薪給，
除實物代金及眷補費外，包括全部給與，其非軍職人員所領受之科技品位加給或技術
津貼，核屬因提供勞務所取得之報酬，應無行為時所得稅法第四條第八款免納所得稅
規定之適用。再中科院八十一年十一月三日（八一）訓誠字第一六八七三號函致臺灣
省北區國稅局，說明該院各類薪資扣繳所得稅狀況：「以該院於年度開始即訂有各項
研究計畫，並按照研究計畫逐月實施。各項研究計畫除一般經費外，為獎勵科技人員
竭盡心智參與研發工作，另編列研發人員研究補助費及技術津貼。為便利作業，研發
人員研究補助費係採按月發放方式，再經由成本歸戶手續，回歸計畫預算內（研究補
助費採個案給付，必將增加人力及作業之負擔，不符經濟效益）」等語，足見中科院
給付非軍職員工之品位加給及技術津貼之所得，屬經常性研究補助費給與，且依職級
按月定額支給，為提供勞務所取得之報酬，依首揭行為時所得稅法第四條第八款但書
及第十四條第一項第三類之規定，核非免稅之薪資所得，被告依法發單補徵稅款，於
法並無不合。而首揭所得稅法之規定一直未變更，僅闡釋該稅法之行政院及財政部之
函釋變更，上開函釋之變更自應依法追溯至首開稅法頒佈時生效適用。又系爭八十年
度之『品位加給』及『技術津貼』，中科院於當期發放時，縱未依法扣繳，但原告該
所得既非免稅所得，亦未依法申報，且未逾核課期間，被告依法予補徵，尚無不合。
從而，原處分並無違誤，一再訴願決定遞予維持，亦均無不合。」，乃駁回再審原告
前訴訟程序之訴。核其所適用之法規，並無與該案應適用之現行法規相違背，或與解
釋判例有所牴觸之情形。茲再審意旨仍執前詞，舉財政部八十五年十二月五日台財稅
八五一九二八○九號函，主張本件所得稅之課徵為違法云云，經查財政部八十五年十
二月五日台財稅八五一九二八○九號函，業據再審原告於前訴訟程序主張，為原判決
詳述理由所不採，核與首開當事人發見未經斟酌之重要證物之說明不合，亦難謂原判
決有修正前行政訴訟法第二十八條第十款再審原因。再審意旨顯無再審理由，應予駁
回。本件事證明確，再審原告請求行言詞辯論，核無必要，亦一併指明。
據上論結，本件再審之訴為無理由，爰依行政訴訟法施行法第二條、第三條、行政訴
訟法第二百七十八條第二項、第九十八條第三項前段，判決如主文。
中　　華　　民　　國　　九十一　　　年　　　七　　　　月　　　十八　　　日
                    最 高 行 政 法 院  第 二 庭
                                審 判 長 法  官　　　陳　石　獅
                                         法  官      吳  錦  龍
                                         法  官　　　彭　鳳　至
                                         法  官　　　高　啟　燦
                                         法  官　　　黃　合　文
右  正  本  證  明  與  原  本  無  異
　　　　　　　　　　　　　　　　　　　　 法院書記官　王  福  瀛
中　　華　　民　　國　　九十一　　　年　　　七　　　　月　　　十九　　　日
